【裁判字號】    98,訴,1059
【裁判日期】    981231
【裁判案由】    違反毒品危害防制條例
【裁判全文】
臺灣嘉義地方法院刑事判決              98年度訴字第1059號
公  訴  人  臺灣嘉義地方法院檢察署檢察官
被      告  甲○○
上列被告因違反毒品危害防制條例案件，經檢察官提起公訴（98
年度毒偵字第1603號），因被告於本院準備程序中就被訴事實為
有罪之陳述，經本院合議庭裁定由受命法官獨任以簡式審判程序
審理判決如下：
    主  文
甲○○施用第一級毒品，累犯，處有期徒刑玖月。
    犯 罪 事 實
一、甲○○前因竊盜案件經臺灣臺北地方法院以95年度易字第12
    24號判決判處有期徒刑8月、因搶奪案件經臺灣板橋地方法
    院以94年度訴字第3099號判決判處有期徒刑1年、因施用毒
    品案件經同法院以95年度訴字第2102號判決判處有期徒刑1
    年6月、因竊盜案件經同法院以95年度簡字第178號判決判處
    有期徒刑6月、因施用毒品案件經臺灣高等法院以95年度上
    訴字第423號判決判處有期徒刑1年2月確定，嗣經臺灣板橋
    地方法院以96年度聲減字第3908號裁定均減刑，並定前3罪
    應執行有期徒刑1年6月，後2罪應執行有期徒刑9月確定後，
    經接續執行，甫於民國97年9月18日縮短刑期執行完畢出監
    。且曾於87年間因施用毒品案件，經臺灣雲林地方法院以87
    年度毒聲字第299號裁定令入戒治處所強制戒治，嗣經裁定
    停止戒治，所餘戒治期間付保護管束，於88年9月1日保護管
    束期滿未經撤銷，視為強制戒治期滿而執行完畢，並經臺灣
    雲林地方法院檢察署檢察官以88年度戒偵字第13號為不起訴
    處分確定；復於上開強制戒治執行完畢後5年內之90年間，
    再犯施用毒品案件，經本院以90年度毒聲字第617號裁定令
    入戒治處所強制戒治，嗣經裁定停止戒治，所餘戒治期間付
    保護管束，於91年6月18日保護管束期滿未經撤銷，視為強
    制戒治期滿而執行完畢。詎仍不知悔改，基於施用第一級毒
    品海洛因之犯意，於98年9月15日某時，在嘉義縣溪口鄉妙
    崙村新興庄8號住處內，以將海洛因摻入香菸後點火吸食之
    方式，施用海洛因1次。嗣經警得其同意採尿送驗，結果確
    呈海洛因進入人體後經代謝作用所分解生成之嗎啡陽性反應
    。
二、案經嘉義縣警察局民雄分局報告臺灣嘉義地方法院檢察署檢
    察官偵查起訴。
    理  由
一、本件被告甲○○所犯係死刑、無期徒刑、最輕本刑為3年以
    上有期徒刑以外之罪，亦非高等法院管轄第一審案件，且被
    告於本院準備程序中，已就被訴事實為有罪之陳述，經告知
    簡式審判程序之旨後，被告及檢察官對於本件改依簡式審判
    程序審理均表示同意，經本院合議庭依刑事訴訟法第273條
    之1第1項規定，裁定本件由受命法官獨任以簡式審判程序加
    以審理，是本件之證據調查，依刑事訴訟法第273條之2規定
    ，不受同法第159條第1項、第161條之2、第161條之3、第16
    3條之1及第164條至第170條有關證據提示、交互詰問及傳聞
    證據等相關規定之限制，合先敘明。
二、上開犯罪事實，業據被告坦承不諱，且其本件為警採集送驗
    之尿液，經以酵素免疫法（EIA）初步篩檢及氣相層析質譜
    法（GC／MS）確認鑑定，檢驗結果確呈海洛因進入人體後經
    代謝作用所分解生成之代謝物嗎啡陽性反應，有臺灣檢驗科
    技股份有限公司98年10月5日濫用藥物尿液檢驗報告及代號
    與真實姓名對照表各1紙在卷可資佐證（見警卷第5頁至第6
    頁）。足認被告上開任意性自白與事實相符，堪予採信。
三、按施用第一、二級毒品為犯罪行為，毒品危害防制條例第10
    條定有處罰明文。故施用第一、二級毒品者，依前揭規定本
    應科以刑罰。惟基於刑事政策，對合於一定條件之施用者，
    則依同條例第20條、第23條之規定，施以觀察、勒戒及強制
    戒治之保安處分。又毒品危害防制條例於92年7月9日修正公
    布，自93年1月9日施行，其中第20條、第23條將施用毒品之
    刑事處遇程序，區分為「初犯」及「5年內再犯」、「5年後
    再犯」。依其立法理由之說明：「初犯」，經觀察、勒戒或
    強制戒治後，應為不起訴處分或不付審理之裁定；經觀察、
    勒戒或強制戒治執行完畢釋放後，「5年內再犯」者，因其
    再犯率甚高，原實施之觀察、勒戒及強制戒治既已無法收其
    實效，爰依法追訴或裁定交付審理。至於經觀察、勒戒或強
    制戒治執行完畢釋放後，「5年後再犯」者，前所實施之觀
    察、勒戒或強制戒治已足以遮斷其施用毒品之毒癮，為期自
    新及協助其斷除毒癮，仍適用「初犯」規定，先經觀察、勒
    戒或強制戒治之程序。從而依修正後之規定，僅限於「初犯
    」及「5年後再犯」2種情形，始應先經觀察、勒戒或強制戒
    治程序。倘被告於5年內已再犯，經依法追訴處罰，縱其第3
    次（或第3次以上）再度施用毒品之時間，在初犯經觀察、
    勒戒或強制戒治執行完畢釋放5年以後，已不合於「5年後再
    犯」之規定，且因已於「5年內再犯」，顯見其再犯率甚高
    ，原實施觀察、勒戒或強制戒治，已無法收其實效，即應依
    該條例第10條處罰。至於第3次（或第3次以上）施用毒品之
    時間，是否宜有期間限制？以多久為適宜？則分屬刑事政策
    、專門醫學之範圍，非審判機關所能決定，有待循立法途徑
    解決。
四、本件被告曾於87年間因施用毒品案件，經臺灣雲林地方法院
    以87年度毒聲字第299號裁定令入戒治處所強制戒治，嗣經
    裁定停止戒治，所餘戒治期間付保護管束，於88年9月1日保
    護管束期滿未經撤銷，視為強制戒治期滿而執行完畢，並經
    臺灣雲林地方法院檢察署檢察官以88年度戒偵字第13號為不
    起訴處分確定；復於上開強制戒治執行完畢後5年內之90年
    間，再犯施用毒品案件，經本院以90年度毒聲字第617號裁
    定令入戒治處所強制戒治，嗣經裁定停止戒治，所餘戒治期
    間付保護管束，於91年6月18日保護管束期滿未經撤銷，視
    為強制戒治期滿而執行完畢等節，有臺灣高等法院被告前案
    紀錄表1份在卷可按（見本院卷第3頁至第25頁）。是被告於
    「初犯」經強制戒治後，曾於5年內再犯施用毒品案件，經
    依法追訴處罰，揆諸上揭說明，本案自無再經觀察、勒戒及
    強制戒治之必要，檢察官逕行起訴，即無不合。本件事證明
    確，被告犯行堪以認定。
五、查海洛因為毒品危害防制條例第2條第2項第1款所定之第一
    級毒品，故核被告所為，係犯毒品危害防制條例第10條第1
    項之施用第一級毒品罪。被告持有海洛因以施用，其持有之
    低度行為，應為施用之高度行為所吸收，不另論罪。再其前
    因竊盜案件經臺灣臺北地方法院以95年度易字第1224號判決
    判處有期徒刑8月、因搶奪案件經臺灣板橋地方法院以94年
    度訴字第3099號判決判處有期徒刑1年、因施用毒品案件經
    同法院以95年度訴字第2102號判決判處有期徒刑1年6月、因
    竊盜案件經同法院以95年度簡字第178號判決判處有期徒刑6
    月、因施用毒品案件經臺灣高等法院以95年度上訴字第423
    號判決判處有期徒刑1年2月確定，嗣經臺灣板橋地方法院以
    96年度聲減字第3908號裁定均減刑，並定前3罪應執行有期
    徒刑1年6月，後2罪應執行有期徒刑9月確定後，經接續執行
    ，甫於97年9月18日縮短刑期執行完畢出監之情，有上開前
    案紀錄表可查，其於受徒刑之執行完畢後，5年以內故意再
    犯本件有期徒刑以上之罪，為累犯，應依法加重其刑。爰審
    酌被告曾因施用毒品經裁定強制戒治及判處徒刑執行完畢，
    猶未知警惕而再犯本案，足見其未徹底戒除施用毒品之惡習
    ，惟念及施用毒品本質上係戕害自身健康之行為，尚未嚴重
    破壞社會秩序或侵害他人權益，且被告坦承犯行、犯後態度
    尚可暨其犯罪之動機、目的、手段、國中畢業之智識程度、
    未婚、從事鐵工工作、經濟狀況小康等一切情狀，量處如主
    文所示之刑。
據上論斷，應依刑事訴訟法第273條之1第1項、第299條第1項前
段，毒品危害防制條例第10條第1項，刑法第11條前段、第47條
第1項，判決如主文。
本案經檢察官林俊良到庭執行職務。
中    華    民    國    98    年    12    月    31    日
                  刑事第四庭    法  官  吳育霖
以上正本證明與原本無異。
如不服本判決應於收受判決後10日內向本院提出上訴書狀，並應
敘述具體理由；其未敘述上訴理由者，應於上訴期間屆滿後20日
內向本院補提理由書（均須按他造當事人之人數附繕本）「切勿
逕送上級法院」。告訴人或被害人如對於本判決不服者，應具備
理由請求檢察官上訴，其上訴期間之計算係以檢察官收受判決正
本之日期為準。
中    華    民    國    98    年    12    月    31    日
                                書記官  林美芳
附錄本案論罪科刑法條：
毒品危害防制條例第10條
施用第一級毒品者，處6月以上5年以下有期徒刑。
施用第二級毒品者，處3年以下有期徒刑。

司法院資訊處製作；財團法人民間司法改革基金會備份。
